【裁判字號】    91,訴,999
【裁判日期】    920331
【裁判案由】    虛報進口貨物
【裁判全文】
高雄高等行政法院判決                              九十一年度訴字第九六三號
                                                  九十一年度訴字第九九九號
                              .
    原      告  穩業貿易有限公司
    代  表  人  甲○○
    被      告  財政部高雄關稅局
    代  表  人  乙○○  局長
    訴訟代理人  丁○○
                戊○○
                丙○○
右當事人間因虛報進口貨物事件，原告不服財政部中華民國九十一年六月三日台財訴
字第○九一○○二○四四○號訴願決定及財政部中華民國九十一年六月四日台財訴字
第○九一○○二○四五四號訴願決定，先後提起行政訴訟。本院合併判決如左︰
    主  文
原告之訴駁回。
訴訟費用由原告負擔。
    事  實
甲、事實概要：
    緣原告於民國（下同）八十九年十二月一日，委由楠海報關有限公司向被告中興
    分局申報進口混合糕餅粉原料（ MIXES AND DOUGHS FOR BAKER'S WARE USE）乙
    批（進口報單：第ＢＥ／八九／Ｚ二五六／○○○六號），計36 TNE，申報進口
    稅則第一九○一．九○．九○號，電腦核定按Ｃ３方式通關，經被告中興分局查
    驗後，認目視無法辨別成分，須送外化驗鑑定，乃取樣送請財政部核定之權威機
    構財團法人中華榖類食品工業技術研究所化驗結果，來貨米榖粉含量約為百分之
    六十，與原申報及經濟部國際貿易局輸入許可證 FTKX89M-0000000號准其輸入之
    RICE FLOUR成分百分之三十不符。而含米重量百分之三十以上之食品，係屬行政
    院農業委員會（下稱農委會）不予同意進口之限制輸入貨品。被告遂認原告涉嫌
    虛報來貨米榖粉之品質（成分），逃避限制規定，逃漏進口稅款，情節重大；除
    依據財政部關稅總局（下稱關稅總局）稅則處核復，將實際來貨改歸列進口稅則
    第一九○一‧九○‧九○號外，並依關稅總局驗估處查復之價格，核算本件漏稅
    額為新台幣（下同）八五、四八四元，並以涉案貨物已押款放行，無法查扣沒入
    等由，依海關緝私條例第三十七條第一項第二款及第四十四條之規定，裁處原告
    所漏進口稅額五倍之罰鍰計四二七、四二○元，並追徵所漏進口稅款一四九、六
    九八元（即進口稅一四八、四二八元，商港建設費一、一一三元，推廣貿易服務
    費一五七元）。原告不服，申請復查，未獲變更；提起訴願，亦遭決定駁回；遂
    提起本件訴訟（即九十一年度訴字第九六三號）。同上事實查驗經過，原告於八
    十九年十二月八日，委由楠海報關有限公司向被告中興分局申報進口混合糕餅粉
    原料 MIXES AND DOUGHS FOR BAKER'S WARE USE乙批（進口報單：第ＢＥ／八九
    ／Ｚ三一七／○○○一號），計18 TNE，申報進口稅則第一九○一．二○．○○
    號，電腦核定按Ｃ３方式通關，經被告中興分局查驗後，認目視無法辨別成分，
    須送外化驗鑑定，乃取樣送請上開財團法人中華榖類食品工業技術研究所化驗結
    果，來貨米榖粉含量約為百分之六十，與原申報及經濟部國際貿易局輸入許可證
    FTKX89M-0000000號准其輸入之 RICE FLOUR成分百分之三十不符。而含米重量百
    分之三十以上之食品，係屬農委會不予同意進口之限制輸入貨品；被告遂認原告
    涉嫌虛報來貨米榖粉之品質（成分），逃避限制規定，逃漏進口稅款，情節重大
    。除依據關稅總局稅則處核復，將實際來貨改歸列進口稅則第一九○一‧九○‧
    九○號外，並依關稅總局驗估處查復之價格，核算本件漏稅額為四二、七四二元
    ，並以涉案貨物已押款放行，無法查扣沒入等由，依海關緝私條例第三十七條第
    一項第二款及第四十四條之規定，裁處原告所漏進口稅額五倍之罰鍰計二一三、
    七一○元，並追徵所漏進口稅款七五、六三八元（即進口稅七五、○七五元，商
    港建設費五六三元）。原告不服，申請復查，未獲變更；提起訴願，亦遭決定駁
    回；遂提起本件訴訟（即九十一年度訴字第九九九號）。
乙、兩造之聲明：
一、原告聲明求為判決：
    九十一年度訴字第九六三號、第九九九號：訴願決定及原處分（含復查決定）均
    撤銷。
二、被告聲明求為判決：
    九十一年度訴字第九六三號、第九九九號：
（一）均駁回原告之訴。
（二）訴訟費用由原告負擔。
丙、兩造之爭點：
一、原告主張之理由：
（一）訴願決定就原告所提之理由多所敷衍及迴避，且未依財政部七十一年二月二十
      六日台財關字第一二一二六號函規定，核計實際課稅額與原申報稅額之差額，
      是以其罰鍰稅基即有錯誤。
（二）按類似或相同事件，慣例均罰二倍罰鍰，惟被告竟裁處原告五倍之罰鍰，顯有
      處罰過當之嫌，違反公平正義、比例原則及平等原則，並有違司法院釋字第二
      七五號所闡述：「應受行政罰之行為，仍須以過失為其責任要件。」之解釋意
      旨。本件來貨多項成分中僅一項不符，故應係限制進口，而非管制進口。
（三）被告對稅則號別改列有誤，其沒入之行政處分引據法條不當，本二事件最嚴重
      之處分僅能不准進口或予以退運，惟被告並未實際復查，僅引「資為爭議」四
      字搪塞，實令原告無法心服。
二、被告主張之理由：
（一）本件原告確有虛報所運貨物之品質（成分），以高稅率貨品申報為低稅率貨品
      ，逃漏進口稅款，且逃避限制規定之事實，其情節重大，被告依據海關緝私條
      例第三十七條第一項第二款及第四十四條規定予以處分，於法洵無不合。
（二）本二事件均由電腦核定按Ｃ３方式通關，查驗後因目視無法辨別成分，須送外
      化驗鑑定，被告取樣送請財政部核定之權威機構財團法人中華穀類食品工業技
      術研究所化驗結果，來貨米穀粉含量約為百分之六十，與原申報及經濟部國際
      貿易局輸入許可證 FTKX89M-0000000號准其輸入之RICE FLOUR成分三十％不符
      。經查含米重量三十％以上之食品，農委會不予同意進口，係屬限制輸入之貨
      品。原告顯有虛報來貨米穀粉之成分，逃避限制規定，又其涉及多案虛報米穀
      粉成分之案件，情節重大，並涉逃漏稅款情事，依據關稅總局驗估處查復之價
      格，核算其所漏進口稅額為八五、四八四元。次查，財政部七十一年二月二十
      六日台財關第一二一二六號函意旨：「廠商報運進口貨物，發生實到貨物與原
      申報內容不符，違反海關緝私條例第三十七條第一項規定之案件，其漏稅額之
      計算，應以實到貨物應歸屬稅則號別之稅率，核算實際應課稅額減去原申報貨
      物實際應歸屬稅則號別之稅率，核算應課稅額，以其二者之差額作為所漏稅額
      。」本件依前揭函釋核算其所漏稅額並依首揭法條規定論處，並無違誤。又原
      告稱類似案件或相同案件，慣例均罰二倍而非五倍，並未提出相關證據並不足
      採；另查本件因貨物業已押放，無貨可沒入，乃參據關稅總局九十年八月一日
      台總局緝字第九Ｏ一Ｏ四六八八號函意旨，比照紅昌企業有限公司類似案件，
      處所漏進口稅額五倍之罰鍰，核無違反比例原則、公平原則，訴狀理由核無足
      採。
（三）第查本件經查驗結果，稅則號別並未更正，惟來貨成分經財團法人中華穀類食
      品工業技術研究所化驗結果，米穀粉含量約為百分之六十，與原申報及經濟部
      國際貿易局輸入許可證 FTKX89M-0000000號准其輸入之RICE FLOUR成分三十％
      不符。係屬限制輸入之貨品，已如前述。被告依海關緝私條例第三十七條第一
      項第二款規定，予以罰鍰處分，核屬允當。另按行為時「進出口貨物查驗及取
      樣準則」第十九條第一項（現修正為進出口貨物查驗準則第十五條第一項）規
      定：「進口貨物如有溢裝，或實到貨物與原申報不符，或夾雜其他物品進口情
      事，除係出於同一發貨人發貨兩批以上，互相錯裝誤運，經舉證證明，並經海
      關查明屬實者，准予併案處理，免予議處外，應依海關緝私條例有關規定論處
      。」本件原告有虛報貨物品質（成分），逃避限制之情事，又無錯裝誤運之事
      證，自應依海關緝私條例規定論處，並無免罰准予退運之適用。次按司法院釋
      字第二七五號解釋：「人民違反法律上之義務而應受行政罰之行為，法律無特
      別規定時，雖不以出於故意為必要，仍須以過失為其責任條件。但應受行政罰
      之行為，僅須違反禁止規定或作為義務，而不以發生損害或危險為其要件者，
      推定為有過失，於行為人不能舉證證明自己無過失時，即應受處罰。」本件原
      告虛報來貨品質，逃避限制情事，已違反法律禁止規定，推定為有過失，原告
      又不能舉證證明自己無過失，揆諸上揭解釋意旨，自應受罰。
    理  由
一、按「分別提起之數宗訴訟係基於同一或同種類之事實上或法律上之原因者，行政
    法院得命合併辯論。命合併辯論之數宗訴訟，得合併裁判之。」行政訴訟法第一
    百二十七條第一項、第二項定有明文。本院兩造間九十一年度訴字第九六三號、
    第九九九號虛報進口貨物事件，係原告不服被告對其分別於八十九年十二月一日
    及同年月八日報運同種類貨物即MIXES AND DOUGHS FOR BAKER'S WARE USE進口，
    認有虛報貨物品質（成分），逃避限制規定，逃漏關稅，均予核定補稅及裁罰處
    分，所提起之訴訟，顯係基於同種類之事實及法律上原因，爰予命合併辯論及判
    決。合先敘明。
二、次按「報運貨物進口而有左列情事之一者，得視情節輕重，處以所漏進口稅額二
    倍至五倍之罰鍰，‧‧‧：二、虛報所運貨物之品質、價值或規格。」「有違反
    本條例情事者，除依本條例有關規定處罰外，仍應追徵其所漏或沖退之稅款。」
    分別為海關緝私條例第三十七條第一項第二款及第四十四條前段所明定。再按「
    人民違反法律上之義務而應受行政罰之行為，法律無特別規定時，雖不以出於故
    意為必要，仍須以過失為其責任條件。但應受行政罰之行為，僅須違反禁止規定
    或作為義務，而不以發生損害或危險為其要件者，推定為有過失，於行為人不能
    舉證證明自己無過失時，即應受處罰。‧‧‧」「‧‧‧依海關緝私條例第三十
    六條、第三十七條規定之處罰，仍應以行為人之故意或過失為其責任條件，本院
    釋字第二七五號解釋應予以適用，‧‧‧。」亦經司法院釋字第二七五號、第五
    二一號解釋在案。復按「廠商報運進口貨物，發生實到貨物與原申報內容不符，
    違反海關緝私條例第三十七條第一項規定之案件，其漏稅額之計算，應以實到貨
    物應歸屬稅則號別之稅率，核算實際應課稅額減去原申報貨物實際應歸屬稅則號
    別之稅率，核算應課稅額，以其二者之差額作為所漏稅額。」亦有財政部七十一
    年二月二十六日台財關第一二一二六號函釋可參。
三、經查，右開事實概要項下所載本二事件申報、查驗及作成處分之事實經過等情，
    已經兩造分別陳明在卷，並有第ＢＥ／八九／Ｚ二五六／○○○六號、第ＢＥ／
    八九／Ｚ三一七／○○○一號進口報單及被告所為（九○）中興字第一○二四號
    、（九○）中興字第一○七九號處分書等附卷可稽，洵堪認定。
四、原告雖主張被告未依財政部七十一年二月二十六日台財關字第一二一二六號函規
    定，核計實際課稅額與原申報稅額之差額，其罰鍰稅基係有誤；本件來貨多項成
    分中僅一項不符，應屬限制進口，而非管制進口；被告對稅則號別改列有誤，其
    沒入處分引據法條不當，最重處分僅能不准進口或予以退運，不能予以補稅又裁
    罰之處分云云。惟查：
（一）廠商進口糕餅粉，其含米重量百分之三十以上者，農委會不予同意進口，屬限
      制輸入之貨品，有農委會答覆聯絡單影本附於原處分卷可稽。本件依原告報關
      時檢具之經濟部國際貿易局 FTKX89M-0000000號輸入許可證所載，經濟部國際
      貿易局核准原告進口之糕餅粉其RICE FLOUR成分為百分之三十，惟本二事件原
      告申報進口之貨物，經被告送請財政部核定之權威機構中華榖類食品工業技術
      研究所化驗結果，來貨米榖粉含量均約為百分之六十，與原申報及上開經濟部
      國際貿易局輸入許可證核准原告輸入之RICE FLOUR成分百分之三十不符，亦有
      前揭輸入許可證、中華榖類食品工業技術研究所報告書附卷足佐，且經原告表
      示不予爭執；則被告認涉案貨物係屬限制輸入貨品，且原告有虛報貨物品質（
      成分）行為，即屬有據；原告主張縱含米成分超過百分之三十，仍非屬管制進
      口貨品云云，即無可採。
（二）次查，所謂「虛報」係指「申報虛偽不實」而言，此與故意「虛報」之「詐報
      不實」須以「故意」為歸責要件者不同，本件原告實際進口貨物既與原申報輸
      入貨物成分上有所不符，該實際進口貨物又屬限制輸入貨品，即符合申報虛偽
      不實之要件；又按現行進口貨物通關係採申報與查驗制度，進口貨物如有實到
      貨物與原申報不符並涉及漏稅或逃避管制等情事者，應受海關緝私條例有關規
      定論處，是原告為其自身權益，避免因虛報觸法而受罰，自應在報關前主動查
      明正確之實際來貨再行申報，又為確定實際來貨是否與原訂契約相符，亦可依
      海關管理進出口貨棧辦法向海關申請先看貨再申報；如發現到貨不符時，即可
      依進出口貨物查驗及取樣準則之規定，向海關事先報備，申請退運。上開海關
      管理進出口貨棧辦法之規定，固非課以進口人有看樣、檢視貨物之義務，然原
      告既有確定所申報內容與實到貨物相符之義務，且可由上開看樣、檢視規定或
      其他方法（如裝船前驗貨等）確定而不為，依前揭司法院釋字第二七五號、第
      五二一號解釋意旨，原告縱無故意，亦難辭有虛報進口貨物之過失責任，仍應
      受罰。則原告主張並無故意過失，應予免罰，亦無可取。
（三）又「進口貨物如有溢裝，或實到貨物與原申報不符，或夾雜其他物品進口情事
      ，除係出於同一發貨人發貨兩批以上，互相誤裝錯運，經舉證證明，並經海關
      查明屬實者，准予併案處理，免予議處外，應依海關緝私條例有關規定論處。
      」為進出口貨物查驗及取樣準則第十九條第一項（現修正為進出口貨物查驗準
      則第十五條第一項）所規定。本件原告雖主張系爭貨物係因國外賣方更改生產
      線，誤裝運至高雄云云，惟其既未能舉證證明有前揭條文規定之係出於同一發
      貨人發貨兩批以上，互相誤裝錯誤情形，則被告依海關緝私條例之規定論處，
      即無可議。
（四）另按稅則第一九○一節為：「麥芽精；由粉、細粒、澱粉或麥芽精製成之未列
      名調製食品，未含可可或含可可重量（以完全脫脂可可為計算基礎）低於四○
      ％者；以．．．」其下稅則第一九○一－二○號為：「供製作第一九．○五節
      烘製食品用之混合料及麵糰」，稅率二五％；稅則0000－00－00號為
      ：「其他」，稅率四○％；另依國際商品統一分類制度註解（ＨＳ）中文版關
      於稅則第一九○一（II）節商品之詮釋：「由粉、細粒、澱粉或麥芽精製成之
      未列名調製食品‧‧‧本節所包括之調製食品，係以粉或細粒、澱粉或麥芽精
      為基料，該調製食品之基本特性來自前述材料，不論此材料重量或體積計算是
      否佔大多數。物質亦可加入這些主要成分中，例如乳、糖、蛋、酪蛋白、白蛋
      白、脂肪、油‧‧‧」；同註解對稅則一九○五節商品之詮釋：「麵包、糕餅
      ‧‧‧及其他烘製食品‧‧‧此項食品最常見成分是榖粉、酵母及鹽」。第查
      ，本件原告就進口報單：第ＢＥ／八九／Ｚ二五六／○○○六號之貨物，自行
      申報稅則為0000－00－00號，稅率四○％，有該進口報單可憑，此與
      被告事後核定歸列之稅則號別及稅率，並無二致；另原告就進口報單：第ＢＥ
      ／八九／Ｚ三一七／○○○一號之貨物，雖申報稅則為第一九○一‧二○‧○
      ○號，稅率二○％；然就實際來貨之稅則應如何歸列之疑義，既經被告將該貨
      品之貨名、組織成分等項成分，送交關稅總局稅則處釋示，並經該稅則處覆稱
      ：「參據ＨＳ註解對稅則第一九○一節之詮釋及Harmonized commodity
      description and coding system compendium of classification opinions
      COM／AS24-August 1999 1a E 1901.90 1.案例，及日本關稅週報第二四九一
      號稅番別品目分類 Index「小麥粉調製品」案例，宜歸列商品分類號列（ccc
      code）一九○一．九○．九○．○○－一「其他第一九○一節所屬之調製品」
      有通關疑義暨權責機關答覆聯絡單、進口稅則分類疑問及解答附於原處分卷足
      考；參諸原告就進口報單：第ＢＥ／八九／Ｚ二五六／○○○六號之申報亦自
      行申報稅則為0000－00－00號，稅率四○％等情，被告所為稅則歸列
      認定，尚非無據。
（五）系爭二批貨品既應歸列稅則第一九○一‧九○‧九○號「其他第一九○一節所
      屬之調製食品」項下，且應適用四○％稅率；則被告依上述財政部七十一年二
      月二十六日台財關第一二一二六號函釋意旨，依實到貨物應歸屬稅則號別之稅
      率，核算實際應稞稅額減去原申報貨物實際應歸屬稅則號別之稅率，核算應課
      稅額，以其二者之差額作為所漏稅額，即無違誤。故原告以縱實際來貨含米量
      有增加，仍應屬混合糕餅，被告稅則號別改列有誤及被告未依財政部函釋見解
      課稅，其罰鍰稅基有誤之主張，亦不可採。
（六）至原告主張被告沒入處分引據法條不當，最多僅能不准進口或予以退運以及其
      實際進口貨品雖成分不符，惟其功用乃為糕餅粉業之原料，並無涉及危害經濟
      ，應不致處以五倍最重之處分乙節；則按裁量係法律許可行政機關行使職權時
      ，得為之自由判斷，惟裁量並非完全放任，行政機關行使裁量權限仍須遵守法
      律優位原則，所作之個別判斷，亦應避免違背誠信原則、平等原則、比例原則
      等一般法的規範。本件原告之行為，依上所述，既符合海關緝私條例第三十七
      條第一項第二款之要件，按諸該法條之規定，本即授權被告得視情節輕重，處
      原告所漏進口稅額二倍至五倍之罰鍰，或沒入其貨物，此為被告之裁量權限，
      被告自得視個別情形，為不同之裁量。查，本件涉案貨物已押款放行，無法查
      扣沒入，乃原告所不爭之事實，則被告衡量一般涉案貨物未放行案例，於沒入
      涉案貨物外，大抵裁處所漏進口稅額二倍罰鍰；而本二事件涉案貨物皆已放行
      無從沒入，與一般案例情況已有不同，且處罰漏稅額最高倍數之罰鍰，仍較一
      般處漏稅額二倍及沒入貨物之裁罰為輕，並無過重情事，乃認本件於未沒入涉
      案貨物情形下，有處五倍漏稅額之必要，衡諸被告裁量權之行使，乃針對個案
      之妥當性而為不同之裁罰，並無逾越海關緝私條例第三十七條第一項許可被告
      裁量之範圍內，且非出於不相關之動機，亦無違反前揭裁量時應遵守行政法上
      之原理原則，應認並無違法之處。則本件被告裁處原告所漏進口稅額五倍之罰
      鍰，自無原告所指違反公平正義可言。
五、綜上所述，原告各項主張，既皆不足取。從而，被告以原告虛報所運貨物品質（
    成分），依海關緝私條例第三十七條第一項第二款、第四十四條之規定，而為系
    爭二件原處分（均含復查決定），揆諸上開法條之規定，並無違誤。訴願決定均
    予以維持，亦無不合。原告起訴論旨，核無理由，應予駁回。至兩造其餘攻擊防
    禦方法，與本件判決結果尚不生影響，爰不予贅述，附此敘明。
六、據上論結，本件原告之訴為無理由，爰依行政訴訟法第一百二十七條第一項、第
    二項、第一百九十五條第一項後段、第九十八條第三項前段，判決如主文。
中      華      民      國    九十二    年      三      月    三十一    日
                              高雄高等行政法院第三庭
                                          審判長法官    江 幸 垠
                                          法      官    林 石 猛
                                          法      官    戴 見 草
右為正本係照原本作成。
如不服本判決，應於判決送達後二十日內向本院提出上訴書狀，其未表明上訴理由者
，應於提起上訴後二十日內向本院提出上訴理由書（須按對造人數附繕本）；如於本
判決宣示或公告後送達前提起上訴者，應於判決送達後二十日內補提上訴理由書（須
附繕本）。未表明上訴理由者，逕以裁定駁回。
提起上訴應預繳送達用雙掛號郵票七份（每份三十四元）。
中      華      民      國    九十二    年      三      月    三十一    日
                                          法院書記官    李 建 霆


司法院資訊處製作；財團法人民間司法改革基金會備份。
